臺灣屏東地方法院刑事判決
       111年度原訴字第19號
公  訴  人  臺灣屏東地方檢察署檢察官
被      告  周煥雯（原名：周怡真）



指定辯護人  本院公設辯護人謝弘章
上列被告因偽造有價證券等案件，經檢察官提起公訴（111年度
偵字第1777號），本院判決如下：
    主  文
周煥雯犯偽造有價證券罪，處有期徒刑壹年捌月，未扣案如附表
編號一所示之本票均沒收。又犯偽造有價證券罪，處有期徒刑壹
年捌月，未扣案如附表編號二所示之本票均沒收。應執行有期徒
刑貳年。緩刑伍年，緩刑期間付保護管束，並應於緩刑期間內向
指定之政府機關、政府機構、行政法人、社區或其他符合公益目
的之機構或團體，提供壹佰貳拾小時之義務勞務。
    事  實
一、周煥雯（原名：周怡真）與謝國禎原為夫妻，與柯奐采(原
    名：劉煥彩)則為同母異父之姊妹。周煥雯明知未得其2人同
    意參加合會，竟仍於民國109年8月10日以自己及柯奐采、謝
    國禎之名義，參加由林姿嘉召集之合會共計3會，而此合會
    之會員連同會首共18會，每會會款新臺幣(下同)5,000元，
    採內標方式，期間自109年8月10日至111年1月10日，每月10
    日開標會，且得標會員應簽發本票供其他會員擔保。周煥雯
    即於參與上開合會後，意圖供行使之用，基於詐欺取財及偽
    造有價證券之犯意，先於109年10月10日以柯奐采之名義，
    以1,000元之標息冒標，並接續偽造如附表編號1所示以柯奐
    采名義簽發之本票15張，使林姿嘉持以向14名活會會員交付
    、行使(第15名活會會員為周煥雯虛列之謝國禎)，使該等活
    會會員均陷於錯誤而認果係柯奐采得標，而各交付4,000元
    之活會會款給林姿嘉後，於林姿嘉位於屏東縣萬巒鄉之住處
    轉交給周煥雯(共計5萬6,000元)，足生損害於林姿嘉、其餘
    活會會員及被冒名參加之柯奐采；周煥雯復基於詐欺取財及
    偽造有價證券之犯意，再於110年4月10日前某日以謝國禎之
    名義，以900元之標息冒標，並接續偽造如附表編號2所示以
    謝國禎名義簽發之本票9張，使林姿嘉持以向9名活會會員交
    付、行使，使該等活會會員陷於錯誤而認果係謝國禎得標，
    而各交付4,100元之活會會款給林姿嘉後，於林姿嘉位於上
    址之住處再轉交周煥雯(共計3萬6,900元)，足生損害於林姿
    嘉、其餘活會會員及被冒名參加之謝國禎。嗣因自110年11
    月10日(即第16會)起，周煥雯即未再支付會款，且聯繫無著
    ，並由林姿嘉代為墊付剩餘之死會會款後，經林姿嘉向柯奐
    采、謝國禎詢問上情，始知受騙。
二、案經林姿嘉訴由屏東縣政府警察局內埔分局報告臺灣屏東地
    方檢察署檢察官偵查起訴。
    理  由
壹、證據能力部分
    本判決下列所引用被告周煥雯以外之人於審判外所為之供述
    證據，檢察官、被告及其辯護人於本院準備程序均同意其證
    據能力（見本院卷第41頁），本院審酌上開證據資料作成時
    之情況，尚無違法不當及證明力明顯過低之瑕疵，而認為以
    之作為證據應屬適當，依刑事訴訟法第159條之5第1項規定
    ，認有證據能力。至其餘認定本案犯罪事實之非供述證據，
    亦查無違反法定程序取得之情，依刑事訴訟法第158條之4規
    定反面解釋，亦有證據能力。
貳、實體部分
一、認定事實所憑之證據及理由：
　　上揭事實，業據被告於本院審理中均坦承不諱(見本院卷第7
    5頁至第76頁)，核與證人即告訴人林姿嘉、證人謝國禎、柯
    奐采於警詢及偵查中所為之證述均大致相符(見警卷第11頁
    至第18頁、第27頁至第33頁、偵卷第15頁至第21頁)，並有
    本票影本15紙及合會會單2紙(見警卷第55頁至第61頁、偵卷
    第23頁至第29頁)、告訴人與被告之LINE對話紀錄截圖照片1
    0張(見警卷第63頁至第71頁)等件在卷可稽，足認被告前揭
    任意性之自白與事實相符，堪以採信。從而，本案事證已臻
    明確，被告犯行堪以認定，應依法論科。
二、論罪科刑：
  ㈠核被告所為，均係犯刑法第201條第1項之意圖供行使之用而
    偽造有價證券罪及刑法第339條第1項之詐欺取財罪。被告分
    別以柯奐采、謝國禎名義偽造本票後持以向告訴人行使之行
    為，均為其偽造有價證券之低度行為，而分別為其偽造有價
    證券之高度行為所吸收，均不另論罪。
　㈡被告數次偽造柯奐采、謝國禎名義之本票之行為，分別係於1
    09年10月10日、110年4月10日當日之密接時間、地點內所為
    ，且分別侵害同一被害人柯奐采、謝國禎之社會法益，各行
    為之獨立性極為薄弱，依社會健全觀念，在時間差距上，難
    以強行分開，而均應視為數個舉動之接續實行，而各屬接續
    犯，各應論以包括之一罪。
　㈢又行使偽造有價證券本身含有詐欺性質，行使偽造有價證券
    ，以取得票面價值之對價，固不另成立詐欺罪名，但如以偽
    造之有價證券供作擔保或作為新債清償而借款，則其借款之
    行為，即為行使有價證券以外之另一行為，非單純之行使偽
    造有價證券行為所得包攝。上訴人偽造有價證券後行使及詐
    欺取財犯行，係為實現向告訴人詐取四十萬元款項之單一目
    的，其犯罪行為有局部重疊之情形，依社會通念以評價為一
    行為較為合理，是其係以一行為觸犯偽造有價證券罪及詐欺
    取財罪，為想像競合犯，應從一重之偽造有價證券罪處斷。
    經核並無適用法則不當之違背法令（最高法院104年度台上
    字第3820號判決意旨參照)。查被告於如附表編號1、2所示
    之時間，分別冒用柯奐采、謝國禎之名義接續參與投標及偽
    造本票，而各論以一偽造有價證券罪，已如前述。又既被告
    係分別於109年10月10日、110年4月10日交付如附表所示偽
    造之本票予告訴人，並同時詐騙告訴人及其他活會會員，而
    觸犯數詐欺取財罪，堪認被告上開偽造本票與交付偽造本票
    予告訴人並同時詐得會款之二行為間，具有局部同一性，揆
    諸前揭說明，應整體評價為一行為，較符合公平原則，是被
    告如附表1、2所示2次偽造有價證券及詐欺犯行，分別均係
    以一行為犯偽造有價證券及數詐欺取財罪，為想像競合犯，
    均應依刑法第55條規定，從一重論以偽造有價證券罪。
　㈣被告所為上開2次犯行，犯意各別，行為互殊，應分論併罰。
    　　
　㈤刑法第59條之說明：
　　按刑法第59條規定犯罪之情狀可憫恕者，得酌減其刑。其所
    謂「犯罪之情狀」，與同法第57條規定科刑時應審酌之一切
    情狀，並非有截然不同之領域，於裁判上酌減其刑時，應就
    犯罪之一切情狀，予以全盤考量，審酌其犯罪有無可憫恕之
    事由（即有無特殊之原因及環境，在客觀上足以引起一般同
    情，以及宣告法定最低度刑，是否猶嫌過重等），以為判斷
    （最高法院95年度台上字第6157號、98年度台上第3926號判
    決意旨參照）。經查，被告已坦承犯行，且業與告訴人達成
    調解並履行賠償完畢，有本院調解筆錄1份可參(見本院卷第
    23頁)，犯後態度尚佳；又被告係因經濟壓力急於用錢，雖
    分別冒用被害人柯奐采、謝國禎之名義而取得會款，然金額
    非高，且其偽造之本票係因作為參與合會之擔保，該私人之
    本票於實務上之流通性甚低，其犯行對於金融交易秩序之危
    害，與一般偽造有價證券者，以偽造之有價證券流通市面而
    賺取暴利者不同，堪認其危害尚屬輕微；復考量其前並未有
    任何刑案前科，有臺灣高等法院被告前案紀錄表可佐，足見
    其本案屬初犯而一時失慮；況本案依刑法第201條第1項偽造
    有價證券罪之法定刑而言，最輕本刑即在3年以上，不可謂
    不重，因認被告倘科以法定最低刑度之刑，仍屬情輕法重，
    客觀上亦足以一般人之同情，爰依刑法第59條規定，酌減其
    刑。　　　
  ㈥爰以行為人之責任為基礎，審酌被告因家庭經濟狀況不佳，
    竟選擇分別冒用其夫及胞姐之名義而偽造如附表編號1、2所
    示15張、9張本票並交付告訴人，使告訴人及其他活會會員
    誤信而分別交付予被告如附表編號1、2所示之會款5萬6,000
    元、3萬6,900元，並使被告分別詐得上開款項，所為非是；
    惟念及其犯後終能坦承犯行，且已與告訴人達成調解並賠償
    其本案所生之損害(因告訴人基於會首之地位，已先行墊付
    死會會款予被害人)，犯後態度尚佳，又被告雖冒用柯奐采
    、謝國禎之名義參與投標，然其2人並無實質上之損失，且
    被害人柯奐采並當庭表示願意原諒被告並同意給予附條件之
    緩刑宣告等語(見本院卷第82頁)，顯見亦已獲得被害人之諒
    宥，並考量被告犯罪之動機、目的、手段，及其於本院審理
    時自陳之智識程度、家庭生活及經濟狀況等一切情狀(見本
    院卷第82頁)，分別量處如主文所示之刑，復定其應執行之
    刑，以資懲儆。
　㈦末查被告未曾受有期徒刑以上刑之宣告等情，有臺灣高等法
    院被告前案紀錄表可按，其因思慮欠周致罹刑章，犯後終能
    坦承犯行表示悔悟，且已與告訴人達成調解，並全數賠償完
    畢，業如前述，本院信其經此偵、審程序及刑之宣告之教訓
    ，當知所警惕而無再犯之虞，檢察官及被害人柯奐采亦均於
    本院審理中同意對被告科以120小時義務勞動服務之附條件
    緩刑宣告（見本院卷第82頁），因認對被告所宣告之刑均以
    暫不執行為適當，爰依刑法第74條第1項第1款之規定，宣告
    緩刑5年。又為促使其日後更加注意行為規範，勿再犯同性
    質之犯行，造成社會秩序危害，宜以義務勞動之方式彌補犯
    罪等考量，認應課予一定條件之緩刑負擔，期能從中記取教
    訓，時時警惕，避免再度犯罪，爰依刑法第74條第2項第5款
    規定，命被告須於緩刑期間內，依執行檢察官之命令，向指
    定之政府機關、政府機構、行政法人、社區或其他符合公益
    目的之機構或團體提供120小時之義務勞務，復依同法第93
    條第1項第2款之規定併諭知於緩刑期間付保護管束，以啟自
    新。另被告若違反上開附負擔之條件，足認原宣告之緩刑難
    收其預期效果，而有執行刑罰之必要者，依刑法75條之1第1
    項第4款之規定，得撤銷其之緩刑宣告，併予敘明。
三、沒收部分：
　㈠按偽造、變造之有價證券、郵票、印花稅票、信用卡、金融
    卡、儲值卡或其他相類作為提款、簽帳、轉帳或支付工具之
    電磁紀錄物及前條之器械原料及電磁紀錄，不問屬於犯人與
    否，沒收之，刑法第205條定有明文。查未扣案如附表編號1
    、2所示被告所偽造之本票15張、9張，卷內僅有部分之影本
    ，其正本並未扣案，但無證據證明已滅失，揆諸上開規定，
    自應依刑法第205條規定，不問屬於被告與否，分別宣告沒
    收之。　　
  ㈡次按犯罪所得，屬於犯罪行為人者，沒收之；於全部或一部
    不能沒收或不宜執行沒收時，追徵其價額；犯罪所得已實際
    合法發還被害人者，不予宣告沒收或追徵。刑法第38條之1 
    第1項前段、第3項、第5項分別定有明文。查被告分別詐得
    如附表編號1、2所示5萬6,000元、3萬6,900元會款，核屬其
    犯罪所得，且均未據扣案，本應沒收。然被告於該合會第3
    會得標後，自第4會至110年11月10日之前1會即第15會間，
    均有持續給付12期之死會會款共計6萬元【計算式：5,000×1
    2=60,000】；被告於該合會第9會得標後，自第10會至第15
    會間，亦有持續給付6期之死會會款共計3萬元【計算式：5,
    000×6=30,000】，是被告自110年11月10日前即已給付死會
    會款共計9萬元(計算式：60,000+30,000=90,000)，而被告
    於本院調解時復當庭給付告訴人6萬元，且活會會員所受之
    損失，業由告訴人基於會首地位而先行墊付，已如前述，則
    告訴人實際自被告處取得共計15萬元之款項(計算式：90,00
    0+60,000=150,000)，既遠超過被告本案之犯罪所得，堪認
    與已實際合法發還被害人無異，公訴檢察官亦當庭表示不再
    主張被告本案有犯罪所得需沒收(見本院卷第81頁)，自無宣
    告沒收或追徵之餘地，附此敘明。
據上論斷，應依刑事訴訟法第299 條第1 項前段，判決如主文。
本案經檢察官黃莉紜提起公訴，檢察官廖維中到庭執行職務。
中　　華　　民　　國　　111 　年　　8 　　月　　12　　日
                  刑事第二庭審判長    法  官  莊鎮遠
                                      法  官  曾思薇
                                      法  官  吳昭億
以上正本證明與原本無異。
如不服本判決應於收受判決後20日內向本院提出上訴書狀，並應
敘述具體理由；其未敘述上訴理由者，應於上訴期間屆滿後20日
內向本院補提理由書（均須按他造當事人之人數附繕本）「切勿
逕送上級法院」。
中　　華　　民　　國　　111 　年　　8 　　月　　12　　日
                                      書記官  蕭秀蓉
附錄本判決論罪科刑法條：
中華民國刑法第201條
意圖供行使之用，而偽造、變造公債票、公司股票或其他有價證
券者，處3年以上10年以下有期徒刑，得併科9萬元以下罰金。
行使偽造、變造之公債票、公司股票或其他有價證券，或意圖供
行使之用而收集或交付於人者，處1年以上7年以下有期徒刑，得
併科9萬元以下罰金。
中華民國刑法第339條
（普通詐欺罪）
意圖為自己或第三人不法之所有，以詐術使人將本人或第三人之
物交付者，處5年以下有期徒刑、拘役或科或併科50萬元以下罰
金。
以前項方法得財產上不法之利益或使第三人得之者，亦同。
前二項之未遂犯罰之。
　　
附表：
編號 冒用名義(虛列之會員) 冒標日期 標息 實際活會數(總會數－已標數－尚為活會之虛列會員) 詐得會款【(每期會款－標息)×實際活會數】 偽造之本票           偽造之發票人 日期 金額 本票號碼(會首提供所取得之部分本票影本) 偽造之本票總數 1 劉煥彩(柯奐采) 109年10月10日(第3會) 1,000元 18-3-1(謝國禎)=14 (0000－0000)×14=56,000元 劉煥彩(柯奐采) 109年10月10日 5,000元 392310、 392303、 392312 18-3=15(起訴書此部分事實，應予更正) 2 謝國禎 110年4月10日(第9會) 900元 18-9=9 (0000-000)×9=36,900元 謝國禎 110年4月10日 5,000元 552589、 552590 18-9=9(起訴書此部分事實，應予更正) 合計     92,900元 偽造24張(起訴書此部分事實，應予更正)